臺灣高雄地方法院刑事判決　
111年度訴字第55號
公  訴  人  臺灣高雄地方檢察署檢察官
被      告  涂瑋鑫



指定辯護人  本院公設辯護人黃秋葉
上列被告因毒品危害防制條例案件，經檢察官提起公訴（110年
度偵字第19698號、第19699號），本院判決如下：
    主  文
乙○○共同犯販賣第三級毒品而混合二種以上毒品罪，處有期徒刑
貳年。緩刑伍年，緩刑期間付保護管束，並應向指定之政府機關
、政府機構、行政法人、社區或其他符合公益目的之機構或團體
，提供貳佰肆拾小時之義務勞務及接受法治教育伍場次。扣案如
附表編號1至4所示之物均沒收。未扣案之犯罪所得新臺幣貳仟肆
佰元沒收，於全部或一部不能沒收或不宜執行沒收時，追徵其價
額。
    事  實
一、乙○○明知愷他命、Mephedrone、4-Methyl-N,N-dimethylcat
    hinone均係毒品危害防制條例第2 條第2 項第3 款所公告列
    管之第三級毒品，不得販賣、持有，竟與真實姓名年籍不詳
    、綽號「一哥」成年男子共同意圖營利，基於意圖販賣第三
    級毒品愷他命，及意圖販賣第三級毒品混合二種以上毒品Me
    phedrone、4-Methyl-N,N-dimethylcathinone以牟利之犯意
    聯絡，於民國110年8月23日16時前之某時，透過「一哥」所
    提供如附表編號4所示IPHONE6行動電話（內含門號00000000
    00號SIM卡）內存之微信通訊軟體與豐心緹聯繫販賣毒品事
    宜，議定後，乙○○於同日16時許，駕駛車牌號碼000-0000號
    自小客車至高雄市○○區○○○路00號「全家便利超商」前，在
    車上販賣愷他命1包(檢驗前淨重0.115公克，檢驗後淨重0.0
    88公克)、混合Mephedrone、4-Methyl-N,N-dimethylcathin
    one成分咖啡包2包(檢驗前淨重分別為1.756公克、3.692公
    克，檢驗後淨重1.244公克、3.263公克)予豐心緹，並向豐
    心緹分別收取新臺幣（下同）1,800元、600元之對價。雙方
    完成交易後，豐心緹於同日23時30許，在高雄市○○區○○○路0
    號21樓29室（85大樓），經警獲報到場，徵得其同意搜索，
    當場扣得前揭毒品，復由警循線持本院核發搜索票於110年9
    月8日8時35分，至乙○○位於高雄市○○區○○○路000巷0號14樓
    租屋處搜索，扣得乙○○所有如附表所示之物，因而查悉上情
    。
二、案經高雄市政府警察局苓雅分局報請臺灣高雄地方檢察署檢
    察官偵查起訴。
    理  由
壹、程序部分
一、本判決參考司法院「刑事判決精簡原則」製作。
二、證據能力部分當事人未爭執，得不予說明。
貳、實體部分
一、訊據被告乙○○於警詢、偵訊及本院審理坦承上開犯行不諱(
    警一卷第3頁、第4頁，偵一卷第17頁至第19頁，院卷第63頁
    至第67頁)，核與證人豐心緹於警詢證述情節大致相符(警一
    卷第127頁至第133頁)，復有高雄市政府警察局苓雅分局搜
    索扣押筆錄(警一卷第21頁至第26頁、第137頁至第141頁)、
    高雄市立凱旋醫院110年10月27日高市凱醫驗字第69868號、
    110年10月29日高市凱醫驗字第69729號濫用藥物成品檢驗鑑
    定書(偵一卷第63頁至第65頁，偵二卷第19頁)、監視器錄影
    翻拍畫面(警一卷第149頁至第155頁)、尿液採證代碼對照表
    (警一卷第159頁)、正修科技大學超微量研究科技中心Z0000
    00000尿液檢驗報告(偵二卷第21頁)在卷可憑，堪認被告上
    開自白，與事實相符。再者，另參諸我國查緝販賣毒品執法
    甚嚴，對於販賣毒品所處刑罰非輕，而販賣毒品係違法行為
    ，非可公然為之，並無公定價格，且性質上易於分裝及增減
    份量，每次交易之價量，隨時依買賣雙方之關係、資力、需
    求量及對於行情之認知、來源是否充裕、查緝是否嚴謹、購
    買者被查獲時供述毒品來源之風險評估等情，而異其標準，
    非可一概而論，販賣之人從價差或量差中牟利之方式雖異，
    其意圖營利之販賣行為則同一。又毒品量微價高，取得不易
    ，販賣者常有暴利可圖，苟無獲利，一般人焉有可能甘冒重
    度刑責而販賣毒品予他人。是被告如無相當利潤可圖，豈有
    甘冒重刑風險，而交付第三級毒品予他人之理，是被告於警
    詢供稱其有因本案販賣毒品而獲有利益乙節(警一卷第11頁)
    ，確屬有據。綜上，被告上開共同販賣第三級毒品及販賣第
    三級毒品混合二種以上毒品之犯行，事證已臻明確，應依法
    論科。
二、Mephedrone、4-Methyl-N,N-dimethylcathinone均係毒品危
    害防制條例第2 條第2 項第3 款所規定之第三級毒品。又毒
    品危害防制條例第9 條第3 項所稱之混合，係指將2 種以上
    之毒品摻雜調合，無從區分而言（如置於同一包裝）。查被
    告販賣予豐心緹之毒品咖啡包，經送驗後，檢出含有Mephed
    rone、4-Methyl-N,N-dimethylcathinone之2 種以上第三級
    毒品一節，有高雄立市凱旋醫院濫用藥物成品檢驗鑑定書（
    偵二卷第19頁）在卷可憑，足認被告所販賣之毒品咖啡包含
    有2 種以上第三級毒品，且經摻雜、調合而置於同一包裝內
    ，並作為沖泡飲品販售，自符合販賣第三級毒品而混合二種
    以上毒品之要件。
三、核被告販賣愷他命部分，係犯毒品危害防制條例第4 條第3 
    項之販賣第三級毒品罪；販賣毒品咖啡包部分，係犯毒品危
    害防制條例第9 條第3 項、第4 條第3 項之販賣第三級毒品
    而混合二種以上之毒品罪。起訴書漏未記載被告販賣愷他命
    部分係毒品危害防制條例第4 條第3 項之販賣第三級毒品罪
    嫌乙節，起訴法條顯有漏載，然本院審理時業已告知，對被
    告訴訟上防禦權不生影響，併此敘明。被告販賣第三級毒品
    而混合二種以上之毒品罪（即混合有Mephedrone、4-Methyl
    -N,N-dimethylcathinone之2 種以上第三級毒品之毒品咖啡
    包2包），與販賣第三級毒品罪（即愷他命1包），為一行為
    觸犯數罪名，屬想像競合，應依刑法第55條規定從一重論以
    販賣第三級毒品而混合二種以上之毒品罪處斷。被告與「一
    哥」就上開犯行，有犯意聯絡及行為分擔，應論以共同正犯
    。
四、被告販賣第三級毒品而混合2 種以上之毒品，依毒品危害防
    制條例第9 條第3 項規定，應適用最高級別即販賣第三級毒
    品之法定刑加重其刑。而被告就本案販賣第三級毒品而混合
    2 種以上之毒品之犯行，於偵查中及本院審理時均自白犯罪
    ，已如前述，符合毒品危害防制條例第17條第2 項之規定，
    爰依法減輕其刑。被告同時合於上開刑之加重減輕事由，應
    依刑法第71條規定，先加重後減輕之。
五、按刑之量定，為求個案裁判之妥當性，法律固賦予法院裁量
    權，但此項裁量權之行使，除應依刑法第57條規定，審酌行
    為人及其行為等一切情狀，為整體之評價，並應顧及比例原
    則，俾使罪刑均衡，輕重得宜，以契合社會之法律感情。又
    刑法第59條規定犯罪之情狀可憫恕者，得酌量減輕其刑，其
    所謂「犯罪之情狀」，與同法第57條規定科刑時應審酌之一
    切情狀，並非有截然不同之領域，於裁判上酌減其刑時，應
    就犯罪一切情狀（包括第57條所列舉之10款事項），予以全
    盤考量，審酌其犯罪有無可憫恕之事由（即有無特殊之原因
    與環境，在客觀上足以引起一般同情，以及宣告法定低度刑
    ，是否猶嫌過重等等），以為判斷（最高法院95年度台上字
    第6157號判決意旨參照）。而毒品危害防制條例就販賣毒品
    所設之法定刑度，均遠較其它犯罪為重，然同為販賣毒品者
    ，其原因動機不一，犯罪情節未必盡同，或有大盤毒梟者，
    亦有中、小盤之分，甚或僅止於吸毒者友儕間為求互通有無
    之有償交付，是其態樣顯非可一概而論，即其販賣行為所造
    成危害社會之程度亦非可等量齊觀，故倘依其情狀處以相當
    之有期徒刑，即足以懲儆，並可達防衛社會之目的者，自非
    不可依客觀之犯行與主觀之惡性二者加以考量其情狀，是否
    有可憫恕之處，適用刑法第59條之規定酌量減輕其刑，期使
    個案裁判之量刑，能斟酌至當，符合比例原則（最高法院97
    年度台上字第2652號判決意旨參照）。本件被告所販賣第三
    級毒品愷他命檢驗前淨重僅有0.115公克，而混合Mephedron
    e、4-Methyl-N,N-dimethylcathinone成分咖啡包2包，檢驗
    前淨重分別為1.756公克、3.692公克，數量及重量均非甚鉅
    ，顯然非大盤毒梟，且被告案發時年僅18歲，受「一哥」指
    使而為上開交付毒品及收款行為，犯後已坦承犯行，尚有悔
    意，審酌被告客觀犯行與主觀惡性，考量其犯罪情狀，認縱
    使依毒品危害防制條例第17條第2項自白減輕量處法定最低
    本刑有期徒刑3年7月，仍屬過重，不免予人情輕法重之感，
    難謂符合罪刑相當性及比例原則，在客觀上足以引起一般人
    之同情，情節尚堪憫恕，爰依刑法第59條、第60條規定，就
    其本案之犯行予以減輕其刑，並與前述毒品危害防制條例第
    17條第2 項之減輕事由遞減之。
六、爰審酌被告明知毒品戕害國人身心健康及危害社會風氣至深
    且鉅，竟仍基於販賣毒品之意圖，受「一哥」指示以上開方
    式交付毒品並收取價金，實已增加毒品在社會上流通之危險
    性，顯然漠視法律規定，被告所為實應予以譴責；又斟酌被
    告係透過「一哥」所提供如附表編號4所示行動電話內存之
    微信通訊軟體與豐心緹聯繫販賣毒品事宜，在犯罪參與過程
    非屬主導地位，而係受「一哥」指使而為上開犯行，另考量
    被告教育程度為國中肄業，目前在工地工作，日薪約2,000
    元，未婚無子女等教育及家庭經濟狀況（詳警詢筆錄受詢問
    人欄所載及被告於本院審理所供，詳院卷第126 頁）等一切
    具體情狀，量處如主文所示之刑。
七、又被告前未曾因故意犯罪受有期徒刑以上刑之宣告，有臺灣
    高等法院被告前案紀錄表在卷可憑，且案發當時甫滿18歲，
　　尚有大好前程，一時未能認清毒品之危害，短於思慮、誤觸
    刑典，經此偵審教訓，當知所警惕，信無再犯之虞，本院認
    上開所宣告之刑，以暫不執行為適當，爰併予宣告緩刑5 年
    。復考量被告犯罪之情節，為使其確實知所警惕，並督促其
    能崇法慎行，爰依刑法第74條第2項第5款及第8款、第93條
    第1項第2款之規定，諭知於緩刑期間付保護管束，並應向檢
    察官所指定之政府機關、政府機構、行政法人、社區或其他
    符合公益目的之機構或團體，提供240小時之義務勞務及接
    受法治教育5場次，為緩刑之負擔，以勵自新，並觀後效。
    被告如未按期履行上開緩刑之負擔；或於緩刑期間內更犯罪
    ，或緩刑前犯他罪，而在緩刑期內受有期徒刑之宣告，得依
    法撤銷緩刑，並執行原宣告之刑，附此敘明。
八、沒收部分
　　扣案附表編號1、2所示第三級毒品愷他命及編號3所示之含
    第三級毒品成分之毒品咖啡包28包(檢驗結果詳如附表編號1
    至3之「鑑定結果」欄所示)，均為不受法律保護之違禁物，
    應依刑法第38條第1項之規定，不問屬於犯罪行為人與否，
    宣告沒收。盛裝上開第三級毒品之包裝，其內分別沾有微量
    之毒品殘留，難以析離，且無析離之實益與必要，應依附合
    之法律關係，併同處分，依同規定宣告沒收；至上開送驗耗
    損部分之第三級毒品，既已鑑驗滅失而不存在，故不另為沒
    收之宣告，併此敘明。扣案如附表編號4所示行動電話，為
    被告所有供其本案販賣毒品聯絡所用，業據被告於警詢及本
    院審理供承在卷(警一卷第5頁，院卷第99頁)，爰依毒品危
    害防制條例第19條第1項規定宣告沒收之。被告於警詢供稱
    其本案販賣毒品所得價金1,800元及600元，合計2,400元，
    均已花用完畢(警一卷第11頁)，應依刑法第38條之1第1項前
    段、第3項規定，諭知沒收，於全部或一部不能沒收或不宜
    執行沒收時，追徵其價額。至其餘扣案物，被告於警詢及本
    院審理供承非供本案販賣毒品所用(警一卷第5頁，院卷第99
    頁)，復查卷內並無證據證明與本案販賣毒品犯行有關，爰
    不予宣告沒收，併予敘明。
據上論斷，應依刑事訴訟法第299 條第1 項前段，判決如主文。
本案經檢察官甲○○提起公訴，檢察官丙○○到庭執行職務。
中　　華　　民　　國　　111 　年　　7 　　月　　25　　日

                刑事第九庭    審判長法　官 毛妍懿
　　　　　　　　　
　　　　　　　　　                  法  官 張瀞文
　　　　　　　　　
　　　　　　　　　                  法  官 陳俊宏 
以上正本證明與原本無異。
如不服本判決應於收受送達後20日內向本院提出上訴書狀，並應
敘述具體理由；如未敘述上訴理由者，應於上訴期間屆滿後20日
內向本院補提理由書（均須按他造當事人之人數附繕本）「切勿
逕送上級法院」。
中　　華　　民　　國　　111 　年　　7 　　月　　25　　日
　　　　　　　　　　　　　　　　　  書記官 李佳玲
附錄本案論罪科刑法條：
毒品危害防制條例第4條
製造、運輸、販賣第一級毒品者，處死刑或無期徒刑；處無期徒
刑者，得併科新臺幣3千萬元以下罰金。
製造、運輸、販賣第二級毒品者，處無期徒刑或10年以上有期徒
刑，得併科新臺幣1千5百萬元以下罰金。
製造、運輸、販賣第三級毒品者，處7年以上有期徒刑，得併科
新臺幣1千萬元以下罰金。
製造、運輸、販賣第四級毒品者，處5年以上12年以下有期徒刑
，得併科新臺幣5百萬元以下罰金。
製造、運輸、販賣專供製造或施用毒品之器具者，處1年以上7年
以下有期徒刑，得併科新臺幣1百50萬元以下罰金。
前五項之未遂犯罰之。

毒品危害防制條例第9條
成年人對未成年人販賣毒品或犯前三條之罪者，依各該條項規定
加重其刑至二分之一。
明知為懷胎婦女而對之販賣毒品或犯前三條之罪者，亦同。
犯前五條之罪而混合二種以上之毒品者，適用其中最高級別毒品
之法定刑，並加重其刑至二分之一。

附表
編號 物品名稱及數量 鑑定結果  1 愷他命1包 白色結晶，檢驗前淨重9.385公克，檢驗後淨重9.370公克，第三級毒品愷他命成分檢出 被告所有供販賣愷他命犯行剩餘之物 2 愷他命1包 白色結晶，檢驗前淨重1.009公克，檢驗後淨重0.998公克，第三級毒品愷他命成分檢出 被告所有供販賣愷他命犯行剩餘之物 3 含Mephedrone、4-Methyl-N,N-dimethylcathinone之咖啡包28包 紫色包裝，抽樣6包，檢驗前淨重分別為1.004公克、1.154公克、1.068公克、1.585公克、0.976公克、1.299公克，檢驗後淨重分別為0.752公克、0.851公克、0.725公克、1.284公克、0.674公克、0.985公克，第三級毒品4-甲基甲基卡西酮、4-甲基-N,N二甲基卡西酮成分檢出 被告所有供販賣咖啡包犯行剩餘之物 4 蘋果牌智慧型手機1支（白色，含門號0000000000號SIM卡1張，IMEI：000000000000000） 無 被告所有供販賣毒品所用之物 5 蘋果牌智慧型手機1支（黑色，含門號0000000000號SIM卡1張，IMEI：000000000000000） 無 無證據證明與本案有關 6 電子磅秤2台 無 同上 7 K盤（含括片）1個 無 同上 8 分裝袋2包 無 同上 9 摺疊刀2支 無 同上 10 開山刀2支 無 同上